【裁判字號】    99,建,97
【裁判日期】    991029
【裁判案由】    確認工程款債權不存在等
【裁判全文】
臺灣板橋地方法院民事裁定                99年度建字第97號
原      告  廣昌開發建設股份有限公司
法定代理人  建大建設股份有限公司
上    一人
法定代理人  乙○○
訴訟代理人  易定芳律師
被      告  甲○○
上列當事人間確認工程款債權不存在等事件，本院裁定如下：
    主  文
本件移送臺灣臺北地方法院。
    理  由
一、按訴訟之全部或一部，法院認為無管轄權者，依原告聲請或
    依職權以裁定移送於其管轄法院；當事人得以合意定第一審
    管轄法院。但以關於由一定法律關係而生之訴訟為限。前項
    合意，應以文書證之，民事訴訟法第28條第1 項、第24條分
    別定有明文。次按債權讓與係以移轉特定債權為標的之契約
    ，其受讓人固僅受讓債權，並非承受契約當事人之地位，惟
    對於債之同一性不生影響，因此附隨於原債權之抗辯權（即
    實體法上之抗辯，及訴訟法上之抗辯如合意管轄及仲裁契約
    之抗辯），亦不因債權之讓與而喪失（最高法院97年度台上
    字第793 號判決意旨參照）。是以，於債權讓與事件中，基
    於債之同一性，倘原法律關係之當事人於契約中確有合意管
    轄之約定，則該債權之受讓人，自應同受此約定之拘束。
二、本件原告起訴主張：訴外人日成營造廠股份有限公司（下稱
    日成公司）將其與原告間工程承攬關係所生之工程款債權之
    權利範圍100/3294讓與被告，惟原告與日成公司間並無上開
    工程款債權存在，則被告受讓日成公司對原告之債權亦不存
    在。詎被告卻以該債權受讓人身份而於臺灣臺北地方法院96
    年度執字第23834 號強制執行事件中聲明參與分配，並經該
    院民事執行處將被告列為原告之債權人，自應剔除被告參與
    分配等語。並聲明：(一)確認被告依民國98年7 月2 日債權讓
    與契約書（98年7 月2 日98年度北院民公敏字第200140號公
    證書）受讓日成公司對原告之工程款債權參億貳仟玖佰肆拾
    萬元之權利範圍100/3294不存在；(二)被告以上開債權參與分
    配臺灣臺北地方法院民事執行處96年度執字第23834 號應予
    剔除。
三、經查，關於原告訴之聲明第(一)項部分，觀諸原告所提出之工
    程承攬合約書所示，原告係委由訴外人日成公司施作廣昌仁
    愛116集合住宅新建工程，雙方並簽立工程承攬合約書，其
    中第23條第2項約定：「仲裁如未能於法定期間內做成仲裁
    時，或雙方未達成仲裁協議時，雙方同意以台灣台北地方法
    院為第一審管轄法院。」，而被告既為系爭工程款債權之受
    讓人，揆諸前揭規定及說明，本件爭執之訴訟法律關係自應
    由臺灣臺北地方法院管轄。
四、關於原告訴之聲明第(二)項部分，原告係以確認上開有爭議之
    工程款債權不存在為前提而請求剔除被告於臺灣台北地方法
    院96年度執字第23834號執行程序中參與分配，自不宜割裂
    審理，應由臺灣臺北地方法院一併審理。再者，原告此部分
    之主張，實乃對將來分配表中有關被告之債權請求予以變更
    ，即剔除被告之債權於分配表之外，亦應由執行法院即臺灣
    臺北地方法院管轄。
五、茲原告向無管轄權之本院起訴，顯係違誤。爰依職權將本件
    移送於該管轄法院，並依首開法條裁定如主文。
中    華    民    國    99    年    10    月    29    日
                  民事第三庭    法  官  邱育佩
以上正本係照原本作成。
如對本裁定抗告須於裁定送達後10日內向本院提出抗告狀，並應
繳納抗告費新臺幣1,000 元整。
中    華    民    國    99    年    10    月    29    日
                                書記官  彭麗紅

司法院資訊處製作；財團法人民間司法改革基金會備份。
